【裁判字號】    98,訴,94
【裁判日期】    980331
【裁判案由】    清償借款
【裁判全文】
臺灣高雄地方法院民事判決                98年度訴字第94號
原      告  萬泰商業銀行股份有限公司
法定代理人  乙○○
訴訟代理人  丁○○
被      告  宇聯冷凍食品有限公司
兼法定代理
人          丙○○
被      告  甲○○
上列當事人間請求清償借款事件，本院民國98年3 月23日言詞辯
論終結，判決如下：
    主  文
被告應連帶給付原告如附表一所示本金、利息及違約金。
訴訟費用新臺幣參萬肆仟零陸拾陸元由被告連帶負擔。
    事實及理由
一、本件被告經合法通知，均未於言詞辯論期日到場，核無民事
    訴訟法第386 條各款所列情形，爰依原告之聲請，由其一造
    辯論而為判決。
二、原告起訴主張：被告宇聯冷凍食品有限公司（下稱宇聯公司
    ）於民國97年10 月2日邀同被告丙○○、甲○○為連帶保證
    人，與原告簽訂借據（即消費借貸契約）、進口物資融資契
    約及授信約定書，其約定內容其如下：
(一)被告宇聯公司借款新臺幣1,500,000 元，其借款期間、利息
    及違約金計算方式均如附表二編號1 所示，並約定若符合授
    信約定書第5 條各款情形之一，債務視為全部到期。詎料被
    告宇聯公司於97年11月7 日經票據交換所公告為拒絕往來戶
    ，依授信約定書第5 條第1 項第2 款約定已喪失期限利益，
    債務視為全部到期，截至98年1 月4 日止尚餘如附表一編號
    1 所示本金、利息及違約金未予清償；而被告丙○○、甲○
    ○為本件借款之連帶保證人，依法應負連帶清償之責。爰依
    兩造消費借貸契約、進口物融資契約及連帶保證之法律關係
    ，求為判決被告連帶給付如如附表一編號1 所示本金、利息
    及違約金。
(二)被告宇聯公司委請原告開發信用狀進口物資並對其進口案提
    供融資，融資額度為美金90,000元整或等值之他種外幣或新
    臺幣，動用期間自97年10月3 日起至98年10月2 日止，得逕
    由借款人即被告宇聯公司出具開發信用狀聲請書等文件申請
    循環動用，並約定外幣融資若符合授信約定書第5 條各款情
    形之一而視為債務全部到期者，即應按債務視為到期日當日
    原告外匯牌告賣出匯率折算為新臺幣清償，並同意於轉換後
    依附表二編號2 (2) 所示之約定加計遲延利息及違約金，原
    告並得將被告寄存於原告之各種存款提前清償，並將提前清
    償之款項行逕行抵銷被告對原告所負之一切債務。被告宇聯
    公司依上開約定乃申請開發美金88,296元之遠期信用狀，約
    定融資期間、利息及違約金計算方式如附表二編號2(1)，被
    告並於97年10月14日申請辦理擔保提貨，該單據嗣於97年10
    月20日到達，惟被告迄未贖單清償。詎料被告宇聯公司於97
    年11月7 日經票據交換所公告為拒絕往來戶，依授信約定書
    第5 條第1 項第2 款約定已喪失期限利益，債務視為全部到
    期，被告宇聯公司應清償美金88,296元，依借款視同到期日
    即97年11月7 日之原告外匯牌告賣出匯率（1 美元對新臺幣
    32.824元）折算為新臺幣2,898,228 元（即88,296×32.824
    ），加計自97年10月20日起至97年11月7 日止按年利率6.5%
    計算之利息9,946 元（即88,296×6.5%÷360 ×19×32.824
    ），合計本息為2,908,174 元，沖抵被告存款583,839 元（
    即583,180 ＋659） 後，尚欠附表一編號2 所示本金、利息
    及違約金未予清償；而被告丙○○、甲○○為本件借款之連
    帶保證人，依法應負連帶清償之責。爰依兩造消費借貸契約
    、進口物融資契約及連帶保證之法律關係，求為判決被告連
    帶給付如如附表一編號2 所示本金、利息及違約金。
三、被告均未於言詞辯論期日到場，亦未提出書狀作何聲明或陳
    述。
四、按借用人應於約定期限內，返還與借用物種類、品質、數量
    相同之物；而遲延之債務，以支付金錢為標的者，債權人得
    請求依法定利率計算之遲延利息，但約定利率較高者，仍從
    其約定利率；另當事人得約定債務人於債務不履行時，應支
    付違約金，民法第487 條前段、第233 條第1 項、第250 條
    第一項分別定有明文。又數人負同一債務，明示對於債權人
    各負全部給付之責任者，為連帶債務，民法第272 條第1 項
    已有明文，而所謂連帶保證債務，係指保證人與主債務人負
    同一債務，對於債權人各負全部給付之責任者而言（最高法
    院45年台上字第1426號判例參照）。又連帶債務人之債權人
    ，得對於債務人中之一人或數人，或其全體，同時或先後請
    求全部或一部之給付，且連帶債務未全部履行前，全體債務
    人仍負連帶責任，民法第273 條亦定有明文。
五、本件原告主張之事實，業據提出與其所述相符之借據、進口
    物融資契約、信用狀結匯暨墊款承認書、同意書、授權書、
    授信約定書、開發信用狀申請書、第一類票據信用資料查覆
    單、基準利率表查詢單、放款歷史交易明細查詢單、擔保提
    貨申請書、進口單據到達通知書、台幣存摺對帳單等件為證
    ，而被告就原告主張之事實，已於相當時期受合法之通知，
    均未於言詞辯論期日到場，亦未提出準備書狀爭執，依民事
    訴訟法第280 條第3 項、第1 項規定，均視同自認，則原告
    主張之前開事實，堪信為真實。從而，揆諸上開法律規定，
    原告依消費借貸契約、進口物資融資契約及連帶保證契約之
    法律關係，請求被告連帶給付如主文所示之本金、利息及違
    約金，洵屬有據，應予准許。
六、又本件原告全部勝訴，訴訟費用即裁判費34,066元，應由被
    告連帶負擔。
七、據上論結，本件原告之訴為有理由，依民事訴訟法第385 條
    第1 項前段、第85條第2 項，判決如主文。
中    華    民    國    98    年    3     月    31    日
                  民事第六庭法  官  林書慧
正本係照原本作成。
如不服本判決，應於送達後20日內，向本院提出上訴狀並表明上
訴理由，如於本判決宣示後送達前提起上訴者，應於判決送達後
10日內補提上訴理由書（須附繕本）。
中    華    民    國    98    年    3     月    31    日
                                書記官  莊豐源
┌──────────────────────────────────────────────────┐
│附表一：98年度訴字第94號                                                                            │
├──┬──────┬─────┬──────┬────────┬──────────────┬───┤
│編號│應給付本金  │利息起迄日│利      率  │違約金起算日    │違約金計算方式              │ 備 考│
│    │（新臺幣）  │          │            │                │                            │      │
├──┼──────┼─────┼──────┼────────┼──────────────┼───┤
│001 │   967,587元│自98年1 月│年息6.34%   │98年2 月6 日起  │逾期在6 個月以內者，按左開利│      │
│    │            │5 日起至清│            │                │率10% ，逾期超過在6 個者，按│      │
│    │            │償日止    │            │                │左開利率20%。               │      │
├──┼──────┼─────┼──────┼────────┼──────────────┼───┤
│002 │ 2,324,335元│自97年11月│年息6.34%   │97年12月8 日起  │逾期在6 個月以內者，按左開利│      │
│    │            │7 日起至清│            │                │率10% ，逾期超過在6 個者，按│      │
│    │            │償日止    │            │                │左開利率20%。               │      │
└──┴──────┴─────┴──────┴────────┴──────────────┴───┘
┌──────────────────────────────────────────────────┐
│附表二：98年度訴字第94號                                                                            │
├──┬──────┬─────┬─────┬─────┬───────┬────────┬─────┤
│編號│借  款  人  │連帶保證人│借款金額  │借款期間  │約定利息      │約定違約金      │最後繳息日│
├──┼──────┼─────┼─────┼─────┼───────┼────────┼─────┤
│001 │宇聯冷凍食品│丙○○    │新臺幣1,50│自97年10月│按年率6.50% 計│逾期清償在6 個月│98年1 月4 │
│    │有限公司（法│甲○○    │0,000元   │3 日起至99│付，嗣後原告基│以內，按左列利率│日        │
│    │定代理人：張│          │          │年10月3 日│準利率調整時，│10% ，逾期清償在│          │
│    │靜慧）      │          │          │止，自借款│自調整日起改按│6個月以上，其超 │          │
│    │《一般授信契│          │          │日起，每1 │原告新公告基準│過6 個月部分，按│          │
│    │約》        │          │          │個月為1 期│利率加年率0.83│左列利率20% 計算│          │
│    │            │          │          │，分24期依│% 計息。      │。              │          │
│    │            │          │          │年金法平均│（本件違約時之│                │          │
│    │            │          │          │攤還本息。│基準利率為5.67│                │          │
│    │            │          │          │如經票據交│% ，原告依97年│                │          │
│    │            │          │          │換所通知拒│11月10日公告之│                │          │
│    │            │          │          │絕往來，債│基準利率5.51% │                │          │
│    │            │          │          │務視為全部│加計0.83%後為 │                │          │
│    │            │          │          │到期。    │6.34% ）      │                │          │
├──┼──────┼─────┼─────┼─────┼───────┼────────┼─────┤
│002 │宇聯冷凍食品│丙○○    │美金88,296│自97年10月│(1)原則上：   │(1) 逾期清償在6 │          │
│    │《進口物資融│甲○○    │元        │20日起至98│按年息6.5% 固 │個月以內，按左列│          │
│    │有限資契約》│          │          │年1 月16日│定計息。      │利率10% ，逾期清│          │
│    │公司（法    │          │          │止，到期即│(2) 若符合授信│償在6 個月以上，│          │
│    │定代理人：張│          │          │清償融資款│約定書第5 條各│其超過6 個月部分│          │
│    │靜慧）      │          │          │項及支付押│款情形之一而視│，按左列利率20% │          │
│    │            │          │          │匯日起算之│為債務全部到期│計算。          │          │
│    │            │          │          │利息及有關│，其融資依視為│(2) 逾期清償在6 │          │
│    │            │          │          │費用。    │到期當日原告外│個月以內，按左列│          │
│    │            │          │          │          │匯牌告賣出匯率│利率10% ，逾期清│          │
│    │            │          │          │          │折算為新臺幣清│償在6 個月以上，│          │
│    │            │          │          │          │償者：        │其超過6 個月部分│          │
│    │            │          │          │          │轉換後依原告新│，按左列利率20% │          │
│    │            │          │          │          │臺幣基準利率加│計算。          │          │
│    │            │          │          │          │年率0.83% 機動│                │          │
│    │            │          │          │          │調整計付遲延利│                │          │
│    │            │          │          │          │息。（本件轉換│                │          │
│    │            │          │          │          │後之基準利率為│                │          │
│    │            │          │          │          │5.51 %，加計0.│                │          │
│    │            │          │          │          │83% 後為6.34% │                │          │
│    │            │          │          │          │）            │                │          │
└──┴──────┴─────┴─────┴─────┴───────┴────────┴─────┘


司法院資訊處製作；財團法人民間司法改革基金會備份。
